---
title: "Apresentação ggplot2 e lattice"
output: html_document
---

```{r setup, include=FALSE}
knitr::opts_chunk$set(echo = TRUE)
```

## Introdução ao ggplot2

ggplot2 é uma biblioteca do R que permite criar, declarativamente, gráficos e customizá-los. Com dados e variáveis para serem mapeadas, o ggplot2 cuida do restante do gráfico, deixando opções estéticas a cargo do programador. 

ggplot2 é considerada a biblioteca mais elegante para criação de gráficos disponível em R. A seguir, vamos mostrar uma breve introdução ao ggplot2, mostrando alguns recursos e como customizar os gráficos. 

O primeiro passo, naturalmente, é instalar e importar a biblioteca.
```{r, echo=FALSE}
install.packages("ggplot2")
```

```{r, echo=FALSE}
library(ggplot2)
```
Para essa introdução, usaremos a base de dados que já vem embutida ao ggplot2, chamada midwest. 
```{r, echo=TRUE}
options(scipen=999) # Desliga a notação científica
data("midwest", package = "ggplot2")
head(midwest, n = 5) # Mostrando as primeiras 5 linhas
```
#### Criando um gráfico básico
Chamaremos a função ggplot, diremos o dataframe, os eixos e o tipo do gráfico. 
```{r}
ggplot(midwest, aes(x=area, y=poptotal)) + geom_point()
```
Compare com o mesmo gráfico com o R base. 
```{r, echo=FALSE}
plot(midwest$area, midwest$poptotal)
```

Podemos ver que o gráfico com ggplot2 saiu muito melhor. Mesmo assim, ainda há problemas com ele. Não está claro o que ele quer dizer. Não há títulos, legendas e ele ainda não está muito bonito. 

## Including Plots

You can also embed plots, for example:

```{r pressure, echo=FALSE}
plot(pressure)
```